臺灣臺中地方法院刑事判決
111年度交訴字第188號
公  訴  人  臺灣臺中地方檢察署檢察官
被      告  廖春輝


上列被告因過失致死案件，經檢察官提起公訴（111年度偵字第
18546號），本院判決如下：
    主    文
廖春輝犯過失致人於死罪，處有期徒刑伍月，如易科罰金，以新
臺幣壹仟元折算壹日。緩刑貳年。
    犯罪事實
一、廖春輝於民國111年2月27日9時12分許，駕駛車牌號碼0000-0
    0號自小客貨車，沿臺中市新社區興和產業道路往中和方向
    （由北往南方向）行駛，廖春輝本應注意車輛行經彎道，應
    注意車前狀況，減速慢行並作隨時停車之準備，且隨時採取
    必要之安全措施，亦應注意興和產業道路為劃設有雙黃線分
    向限制線之路段，不得駛入來車之車道內，且禁止跨越，而
    依當時天候晴、日間自然光線、路面柏油、乾燥、無缺陷、
    無障礙物、視距良好，並無不能注意之情事，竟疏未注意應
    減速慢行，於右轉時部分車身貿然跨越雙黃線行駛向前；適
    林淼輝騎乘車牌號碼000-000號普通重型機車，沿產業道路
    右轉進入興和產業道路往東興方向（由南往北方向）行駛，
    雙方車輛煞閃不及發生碰撞，林淼輝因而受有頭部變形、鼻
    孔出血，後枕部大量出血、右腳開放性骨折，經送醫急救無
    效而死亡。
二、案經死者兒子林育志向臺中市政府警察局東勢分局及向臺灣
    彰化地方檢察署（下稱彰化地檢署）檢察官提出告訴後，由
    臺灣臺中地方檢察署檢察官偵查起訴。
    理    由
一、本件被告廖春輝（下稱被告）所犯係死刑、無期徒刑、最輕
    本刑為3年以上有期徒刑以外之罪，其於準備程序中就被訴
    事實為有罪之陳述，經法官告知簡式審判程序之旨，並聽取
    公訴人、被告之意見後，本院合議庭認為適宜而裁定由受命
    法官獨任進行簡式審判程序，先予敘明。又簡式審判程序之
    證據調查，依刑事訴訟法第273條之2規定，不受同法第159 
    條第1項審判外陳述排除之限制，再被告對於卷內之各項證
    據，亦不爭執證據能力，故卷內所列之各項證據，自得作為
    證據。
二、上開犯罪事實，業據被告於本院準備程序及審理時坦承犯罪
    ，並有證人即被害人兒子林育志、證人林秀梅分別於警詢、
    偵訊時之證述可參（林育志部分見相驗卷第31至34、125至1
    27頁，林秀梅部分見相驗卷第35至36頁），且有員警職務報
    告、道路交通事故現場圖、東勢區農會附設農民醫院一般診
    斷書、道路交通事故調查報告表（一）、（二）、臺中市政
    府警察局交通事故補充資料表、證號查詢汽車駕駛人資料、
    車號查詢汽車車籍資料、車號查詢機車車籍資料、臺中市政
    府警察局舉發違反道路交通管理事件通知單影本2紙、事故
    現場及車損照片共39張、監視器錄影畫面截圖4張、臺灣彰
    化地方檢察署相驗屍體證明書、臺灣彰化地方檢察署檢驗報
    告書、車輛蒐證及遺體相驗照片等在卷可稽（見相驗卷第25
    、37、43、47、49、53、59至61、75、79至121、129至141
    、147至165頁、偵卷第7頁），被告之自白，既有前揭卷證
    可佐，足認與事實相符，可以採為論罪之依據。綜上，本案
    事證明確，被告上開犯行，已堪認定，應依法論科。
三、論罪科刑之說明：
㈠、核被告所為，係犯刑法第276條之過失致死罪。公訴意旨雖認
    被告係犯刑法第276條、道路交通管理處罰條例第86條第1項
    之駕駛人無駕駛執照駕車犯過失致死罪嫌，然被告於70年5
    月29日即領有合格普通小型車駕駛執照，有公路電子閘門證
    號查詢汽車駕駛人資料附卷為憑（見偵卷第7頁），雖其上
    所記載駕照有效日期為101年4月18日，然道路交通安全規則
    第52條之2第2項前段規定：「中華民國一百零六年七月一日
    前已年滿七十五歲之駕駛人，其已領有之駕駛執照有效期間
    屆滿後，仍屬有效，並得免換發之。」，被告於106年7月1
    日時為83歲，已年滿75歲，依照上開規定，其已領有之駕駛
    執照仍屬有效，並得免換發，不因駕照有效日期屆滿後，至
    本案車禍事故發生時，並未換發新駕照，遽認被告之駕照已
    逾有效日期。所以，被告考領普通小型車駕駛執照後，依上
    述規定無須換發駕照，自無所謂駕照逾期、無效，而適用道
    路交通管理處罰條例第86條第1 項加重其刑規定之問題，公
    訴意旨此部分所指，容有誤會。
㈡、被告於行為時已滿80歲，爰依刑法第18條第3項之規定減輕其
    刑；又被告於肇事後，在肇事現場停留，於警方前往現場處
    理時，當場承認為肇事人等情，有臺中市政府警察局道路交
    通事故肇事人自首情形紀錄表在卷可憑（見相驗卷第55頁）
    ，經核符合自首要件，爰依刑法第62條前段規定減輕其刑，
    並依法遞減之。
㈢、爰以行為人之責任為基礎，審酌被告於本案發生前並無前科
    ，素行良好，有臺灣高等法院被告前案紀錄表可查，被告上
    開過失駕駛行為，導致被害人林淼輝死亡，所生危害重大，
    對於被害人自身及其家屬均造成難以回復之損害，實應予非
    難，然考量被告犯後坦承犯行，已與被害人家屬成立調解，
    有彰化縣和美鎮調解委員會調解書在卷可憑（見本院卷第27
    頁），並已履行賠償完畢，有本院公務電話紀錄在卷可考（
    見本院卷第31、33頁），兼衡被告自陳之智識程度、家庭經
    濟及生活狀況（見本院卷第56頁）等一切情狀，量處如主文
    所示之刑，並諭知易科罰金之折算標準，
㈣、被告未曾因故意犯罪受有期徒刑以上刑之宣告，有臺灣高等
    法院被告前案紀錄表在卷可參，素行良好，其因一時失慮致
    觸犯本案犯行，且已與被害人家屬調解成立，並已履行賠償
    完畢，業如前述，堪信被告經此教訓後，當知所警愓，信無
    再犯之虞，本院因認對被告所宣告之刑，以暫不執行為適當
    ，爰依刑法第74條第1項第1款規定，併予宣告緩刑2年。
四、據上論斷，依刑事訴訟法第273條之1第1項、第299條第1項
    前段，刑法第276條、第18條第3項、第62條前段、第41條第
    1項前段、第74條第1項第1款，刑法施行法第1條之1第1項，
    判決如主文。
本案經檢察官翁嘉隆提起公訴，檢察官黃元亨到庭執行職務。
中　　華　　民　　國　　111 　年　　8 　　月　　9 　　日
                  刑事第八庭    法  官  王靖茹
以上正本證明與原本無異。
如不服本判決應於收受判決後20日內向本院提出上訴書狀，並應
敘述具體理由；其未敘述上訴理由者，應於上訴期間屆滿後20日
內向本院補提理由書（均須按他造當事人之人數附繕本）「切勿
逕送上級法院」。
                                書記官  廖于萱
中　　華　　民　　國　　111 　年　　8 　　月　　9 　　日
附錄論罪科刑法條：
中華民國刑法第276條
因過失致人於死者，處5年以下有期徒刑、拘役或50萬元以下罰
金。